【裁判字號】    90,台上,3621
【裁判日期】    900614
【裁判案由】    違反毒品危害防制條例
【裁判全文】
最高法院刑事判決                                九十年度台上字第三六二一號
    上  訴  人  甲○○
右上訴人因違反毒品危害防制條例案件，不服台灣高等法院台南分院中華民國九十年
四月二十三日第二審更審判決（九十年度重上更(三)字第一一六號，起訴案號：台灣台
南地方法院檢察署八十八年度偵字第三六七三號），提起上訴，本院判決如左：
    主  文
原判決撤銷，發回台灣高等法院台南分院。
    理  由
本件原判決認定：上訴人甲○○與另案偵查之馮國勇，共同基於概括之犯意，意圖販
賣毒品牟利，於民國八十七年十二月十五日由馮國勇出資，在柬埔寨販入第一級毒品
海洛因一百公克，交由上訴人攜帶，從高雄市小港國際機場（下稱小港機場）私運入
境，隨即以0000000000號行動電話與另案偵查之吳辛美聯絡，於同日在台
南市○○○街，將其中一兩，以新台幣（下同）十萬元之價格出售予吳辛美。復於八
十八年一月二十五日在柬埔寨，以美金二千三百元（約折合新台幣七萬元）購入海洛
因約七十公克後，轉經越南，從小港機場私運入境，於同日晚上十一時許，在台南縣
仁德鄉中華醫專後側停車場，將其中一兩，以十萬元之價格出售予吳辛美。嗣上訴人
又意圖牟利於八十八年三月五日，再度在柬埔寨以美金二千三百元購得海洛因約七十
公克後，轉經越南，於同日晚上十時許從小港機場私運入境時，當場為警查獲，並在
其鼠蹊部起出海洛因一包（淨重六十二‧四五公克），及扣得其所有之行動電話一具
等情。因而撤銷第一審判決，依想像競合犯及牽連犯從一重改判論處上訴人共同連續
販賣第一級毒品（處無期徒刑，褫奪公權終身）罪刑，固非無見。
惟查：(一)原判決主文諭知上訴人共同連續販賣第一級毒品。而依其事實之記載，上訴
人之犯罪行為計有三次，第一次於八十七年十二月十五日由馮國勇出資，在柬埔寨販
入海洛因一百公克後，交由上訴人攜帶，從小港機場私運入境，兩人有共犯關係；第
三次係由上訴人自行出資，於八十八年三月五日在柬埔寨以美金二千三百元購得海洛
因約七十公克，於同日晚上十時許從小港機場私運入境，並無共犯關係；但第二次於
八十八年一月二十五日由上訴人從小港機場私運入境之海洛因約七十公克，究竟由何
人出資購買？上訴人與馮國勇之間，有無共犯關係？事實欄並未明白認定，已不足為
適用法律之依據。又理由內並未分辨何次行為有共犯關係，何次行為無共犯關係，竟
籠統記載「均係共同正犯」（見原判決第七面第一行），亦與事實之認定，不相適合
。(二)有罪判決所認定之事實，與所採用之證據，不相適合時，即屬證據上理由矛盾，
其判決當然為違背法令。原判決事實認定，八十七年十二月十五日由馮國勇出資，在
柬埔寨販入海洛因一百公克後，交由上訴人攜帶，從小港機私運入境，隨即以000
0000000號行動電話與吳辛美聯絡，於同日在台南市○○○街，將其中一兩，
以十萬元之價格出售予吳辛美。理由並說明，上訴人以0000000000號行動
電話與吳辛美聯絡販賣海洛因事宜，有行動電話通聯記錄可資證明（見原判決第三面
第六行）。惟依卷內證據資料，上訴人所使用之0000000000號行動電話，
於八十七年十二月十五日，並無與吳辛美之通聯記錄（見第一審卷第八十九頁證物袋
內清單，惟該清單僅有八十七年十二月十五日晚上九時四十八分以後之資料）；吳辛
美所使用之0000000000號行動電話，於八十七年十二月十五日，亦無與上
訴人之通聯記錄（見第一審卷第二十四頁背面、第二十三頁）。究竟實情如何？原審
未予查明（上訴人所使用之0000000000號行動電話，於八十七年十二月十
五日晚上九時四十八分以前，有無與吳辛美之通聯記錄，應再查明），即逕認上訴人
於八十七年十二月十五日以0000000000號行動電話與吳辛美聯絡販賣海洛
因事宜，有行動電話通聯記錄可資證明，自有證據上之理由矛盾。(三)原判決理由已經
記載，上訴人在原審抗辯警訊時未經同意於夜間訊問（見原判決第四面第三行），影
響其自白之任意性。本院第一次發回意旨，亦已指明，上訴人所主張警訊時未經同意
於夜間訊問，是否屬實應予查證（見原審更(一)卷第六頁背面）。乃原審於本次更審，
對此項抗辯是否屬實，有無刑事訴訟法第一百條之三例外得於夜間詢問之情形，仍未
併予調查審認，理由亦未說明，亦有疏漏。(四)刑事訴訟法第九十五條第一款規定：訊
問被告應先告知犯罪嫌疑及所犯所有罪名，罪名經告知後，認為應變更者，應再告知
。本件第一審檢察官對於上訴人，係依據毒品危害防制條例第四條第一項之運輸、販
賣第一級毒品罪嫌提起公訴；原判決認定上訴人除犯毒品危害防制條例之運輸、販賣
第一級毒品罪外，並犯懲治走私條例之私運管制物品進口罪及銷售走私物品罪，而為
起訴效力所及，一併加以裁判。本院前二次發回意旨，均已指明應予告知擴張之罪名
。乃本次更審仍僅告知起訴書所載之罪名（見原審更(三)卷第七十四頁），並未依前揭
規定，告知擴張之罪名，使上訴人在審判期日得適切行使法律所賦予之防禦權，亦有
未合。以上或為上訴意旨指摘所及，或為本院得依職權調查之事項，應認仍有撤銷發
回更審之原因。
據上論結，應依刑事訴訟法第三百九十七條、第四百零一條，判決如主文。
中      華      民      國     九十     年      六      月     十四     日
                              最高法院刑事第十二庭
                                  審判長法官  呂  潮  澤
                                        法官  陳  世  雄
                                        法官  孫  增  同
                                        法官  林  開  任
                                        法官  蕭  權  閔
      右正本證明與原本無異
                                              書  記  官
中      華      民      國     九十     年      六      月     十九     日


司法院資訊處製作；財團法人民間司法改革基金會備份。
